【裁判字號】    99,聲,1179
【裁判日期】    990420
【裁判案由】    聲請發還扣押物
【裁判全文】
臺灣臺中地方法院刑事裁定              99年度聲字第1179號
聲  請  人  甲○○
即  被  告
選任辯護人  陳志隆律師
上列聲請人即被告甲○○因被告魏言州被訴違反槍砲彈藥刀械管
制條例等案件，聲請返還扣押物，本院裁定如下：
    主    文
聲請駁回。
    理    由
一、聲請意旨略以：聲請人即被告所有之車牌號碼1087 -WK號自
    小客車（下稱扣案車輛），於本件案發之時，經台中縣警察
    局霧峰局扣押在案。扣案車輛雖係同案被告魏言州涉犯妨害
    公務犯罪之工具，惟並非被告魏言州所有，該車又非屬違禁
    物，依刑法第38條第 2項規定，非屬應予沒收之物；又扣案
    車輛業經鑑識人員採證完畢，復有證人即警員林靖崴之證言
    、通訊監察譯文內容等諸多證據可佐，並經提出於第一審法
    院審酌，則該車已無扣押之必要；聲請人係以出租車輛為業
    ，扣押車輛遭扣押已達半年，營業損失不少，且車輛如未定
    期保養，自然耗損極快，將影響車輛之價值及性能，係對聲
    請人財產權之侵害，爰依刑事訴訟法第 317條之規定，聲請
    發還上開扣押物等語。
二、按扣押物若無留存之必要者，不待案件終結，應以法院之裁
    定或檢察官命令發還之，刑事訴訟法第142條第1項前段固定
    有明文。又扣押物未經諭知沒收者，應即發還。但上訴期間
    內或上訴中遇有必要情形，得繼續扣押之，同法第 317條前
    段亦載有明文。
三、經查：本件被告魏言州被訴違反槍砲彈藥刀械管制條例、妨
    害公務、違反毒品危害防制條例等案件，經本院於民國99年
    3 月5日以98年度訴字第3664號判決分別判處有期徒刑4年、
    7 月、5月、7月，應執行有期徒刑5年3月，被告魏言州並已
    於法定期間內提起上訴在案，有該案判決書、被告言魏言州
    上訴狀可憑，是該案待送交臺灣高等法院臺中分院審理，尚
    未確定。而本件聲請人所指應還發之扣案車輛，雖未經本院
    於上開判決中諭知沒收，然扣案車輛係被告魏言州涉犯上開
    違反槍砲彈藥刀械管制條例、妨害公務行為時所使用之車輛
    ，被告魏言州上訴意旨仍否認妨害公務犯行，抗辯係遭守候
    之私家轎車先向之衝撞，本件單純係交通意外事故云云，另
    亦否認有違反槍砲彈藥刀械管制條例犯行，辯稱並無證據證
    明丟棄路上之扣案槍彈為其所有，係遭警察暴行脅迫、利誘
    ，甚而在非自由意識下自白云云，是上開扣案車輛要屬本案
    之重要證物，雖曾經鑑識人員採證，然本件上訴後，仍可能
    隨訴訟程序之發展而有另為其他調查之可能，衡情尚有留存
    之必要，本案既經被告魏言州提起上訴，在未經全部判決確
    定前，自有必要繼續扣押，揆諸首揭規定，本件聲請人請求
    發還扣押物，為無理由，應予駁回。
中    華    民    國    99    年     4    月    20    日
                  刑事第七庭  審判長法  官  王邁揚
                                    法  官  陳  葳
                                    法  官  林美玲
上正本證明與原本無異。
如不服本裁定，應於送達後五日內，向本院提出抗告狀。
                                書記官  黃珮華
中    華    民    國    99    年     4    月    20    日

司法院資訊處製作；財團法人民間司法改革基金會備份。
